臺灣苗栗地方法院民事簡易判決　 94年度苗保險簡字第1號
原　　　告　甲○○
兼訴訟代理
人　　　　　乙○○
被　　　告　宏泰人壽保險股份有限公司
法定代理人　丙○○
訴訟代理人　丁○○
上列當事人間請求給付保險金事件，本院於民國94年10月11日言
詞辯論終結，判決如下：
    主  文
被告應給付原告新臺幣玖萬柒仟陸佰捌拾元。
原告其餘之訴駁回。
訴訟費用由被告負擔五分之二；餘由原告負擔。
本判決原告勝訴部分，得假執行。但被告如於假執行程序實施前
以新臺幣玖萬柒仟陸佰捌拾元為原告預供擔保，得免為假執行。
    事實及理由
一、原告起訴主張：原告乙○○於民國93年2 月17日以自身為要
    保人兼保險主契約之被保險人，向被告投保「宏泰定期壽險
    」（保險單號碼第0000000000號），保險期間自上開期日起
    迄108 年2 月17日止，並附加子女傷害保險附約、住院醫療
    保險附約，約定要保人之子女意外身故及殘廢保險金為新台
    幣（下同）100 萬元、每次傷害醫療保險金限額3 萬元、傷
    害醫療保險金日額2 計劃，而「住院醫療保險附約」甲型10
    計劃（下稱系爭保險契約）。原告之子即原告甲○○於93
    年2 月18日23時許，因誤喝清潔劑而意外中毒受傷，惟經原
    告乙○○向被告申請原告甲○○因意外受傷之傷害醫療保險
    金及住院醫療保金之給付，竟遭被告以原告甲○○係自飲清
    潔劑有自殺未遂之情形而拒絕理賠，爰本於保險契約，求為
    命被告給付253,080 元等語。
二、被告則以本件應由原告乙○○就被保險人甲○○即係意外誤
    飲清潔劑受傷之事實負舉證責任，本件系爭保險契約，其中
    傷害保險附約保單條款第2 條第4 項規定「本附約所稱傷害
    係指被保險人在本附約有效期間內，遭受非由疾病引起之外
    來突發事故，所導致的傷害」，另按住院醫療保險附約保單
    條款第2 條第4 項規定：「本附約所稱『傷害』係指被保險
    人在本附約有效期間內，遭遇意外傷害事故，因而蒙受之傷
    害、第5 條規定：「本附約所稱『意外傷害事故』係指非由
    疾病引起之外來突發事故」，故原告得否請領保險金以其是
    否符合「傷害係因遭受非由疾病引起之外來突發事故所致」
    為要件，故原告請領保險金，依最高法院之見解，須就權利
    發生之有利於己之事實即被保險人係遭受外來突發意外傷害
    事故，負舉證責任，本件原告就其主張原告甲○○係因誤喝
    清潔劑為意外傷害之事實，既不能舉證以實其說，則依約被
    告自不負給付系爭意外傷害保險金之責任等語置辯，並聲明
    ：(1)原告之訴駁回；(2)如受不利判決，願供現金、政府公債
    或等值之有價證券為擔保，請准免予假執行。
三、兩造不爭執之事實：
（一）原告主張其於93年2 月17日以自身為要保人兼保險主契約
      之被保險人，向被告投保「宏泰定期壽險」（保險單號碼
      第0000000000號），保險期間自上開期日起迄108 年2 月
      17日止，並附加子女傷害保險附約、住院醫療保險附約，
      約定要保人之子女意外身故及殘廢保險金為100 萬元、每
      次傷害醫療保險金限額3 萬元、傷害醫療保險金日額2 計
      劃，而「住院醫療保險附約」甲型10計劃等情，業據其提
      出保險單及要保書為證，並為被告所不爭執，應認為真正
      。
（二）原告復主張原告甲○○於93 年2月18日23時許，因誤喝清
      潔劑而意外中毒受傷，惟經原告乙○○向被告申請原告甲
      ○○因意外受傷之傷害醫療保險金及住院醫療保險金之給
      付，竟遭被告以原告甲○○係自飲清潔劑有自殺未遂之情
      形而拒絕理賠等情，而被告則雖不爭執拒絕給付保險金之
      事實，但否認原告甲○○係誤喝清潔劑而意外中毒受傷。
四、兩造爭執之點：
（一）故本件爭執點在於是否係意外保險事故之發生之舉證責任
      應如何分配？
      按當事人主張有利於己之事實者，就其事實有舉證之責任
      ，民事訴訟法第277 條定有明文。故保險人於保險事故發
      生時主張有拒絕給付之事由，即應就此有利於己之事實負
      舉證責任。又按保險契約所約定之保險事故為意外傷害事
      故時，亦即「非由疾病引起之外來突發事故」，要保人僅
      須證明被保險人乃非因疾病引起之外來突發事故而受傷，
      即應認其就該保險事故發生之意外性已盡舉證責任。查本
      件被保險人即原告甲○○係因喝清潔劑中毒受傷之事實，
      業經原告提出行政院國軍退除役官兵輔導委員會台中榮民
      總醫院（下稱台中榮民總醫院）及長庚紀念醫院（下稱長
      庚醫院）診斷證明書影本為憑，並經本院依職權向台中榮
      民總醫院及長庚醫院調閱原告甲○○病歷資料核閱屬實，
      且為兩造所不爭執，則本件顯非因疾病所引起之事故發生
      ，揆諸前開之說明，應認原告已就保險事故發生之意外性
      盡舉證責任，依兩造簽訂之宏泰傷害保險附約保單條款及
      宏泰住院醫療保險附約保單條款影本第6 條約定，被告因
      原告甲○○遭受外來突發的意外傷害事故之發生，給付保
      險金，從而被告拒絕給付保險金，即應就拒絕給付之事由
      ，負舉證責任。
（二）本件被保險人即原告甲○○是否係意外受傷？系爭保險事
      故有無附加傷害保險附約第12條第2 款規定「被保險人故
      意行為所致事故」及住院醫療保險附約保險契約第9 條第
      1 款規定「被保險人之故意行為（包括自殺及自殺未遂）
      」除外責任條款之適用？
    (1)被告舉台中榮民總醫院之關於原告甲○○之病歷摘要記載
      「...he swallowed half a bottle of bath room degter
      gens after arguing with his mother on930219...」等
      語，足見原告甲○○於事故當時飲用清潔劑量達半瓶之多
      ，且廚廁清潔劑乃是濃縮且有刺鼻味道，通常人若係誤飲
      一口當即吐出，不致會誤飲半瓶之多，而原告甲○○誤飲
      半瓶，顯與常理不符，故誤飲之說純屬虛構云云，經查上
      開紀錄為醫院受理病人，初步填寫之資料，並未經任何調
      查，在狀況未明中所為之受理紀錄，當不得採為證據，自
      無法以此推論被保險人確為自殺或故意行為，故原告此部
      分之主張，亦不可採。且原告甲○○亦到庭陳稱當時只誤
      飲一口，覺得奇怪，隨即吐出，並無喝達半瓶之量等語（
      見本院94年5 月12日之言詞辯論筆錄），是被告並未舉證
      證明原告甲○○係自殺或故意行為。
    (2)被告復舉清潔劑為對人體有害之物，為一般人所明知，果
      如原告乙○○所言當時因家中正裝潢及重新粉刷，到處雜
      亂不堪的廚房中，因不小心施工中壓破的洗廁清潔劑，於
      是原告乙○○把剩餘半瓶左右的清潔劑裝至藍色保特瓶飲
      料瓶裏，並未貼上標籤，以致原告甲○○順手抓起當時放
      在冰箱旁邊的飲料就喝下等情，則衡之常情，原告乙○○
      其因家中施工而壓破的洗廁清潔劑，並將剩餘清潔劑裝至
      藍色保特瓶飲料瓶，且未貼上標籤，其應更謹慎放置方是
      ，焉會將該裝清潔劑之飲料瓶隨手放置於冰箱旁，如此極
      有誤認可能，故原告乙○○所述顯與常情不符云云，經查
      原告乙○○所述因洗廁清潔劑不慎打破，在有剩餘之情況
      下，一般常情，本會隨手取得可裝載之瓶子，即將之倒入
      瓶子中放置，至於是否會特別標示，應視當時情況而言，
      如原告所言當時家中重新裝潢，故未特別標示，並將保特
      瓶隨手放置冰箱旁，於外觀觀之，一般人極易以為該保特
      瓶即裝置飲料，且又係於晚上之時，縱瓶上之標示，亦無
      法仔細觀看，被保險人即原告甲○○是否會誤拿，其可能
      性不低，另事發地點為被保險人家中之冰箱旁，被保險人
      乍看之下，以為是飲料在其內，自不無可能，故被告主張
      原告所言不合常理且該保特瓶被保險人不易造成誤認云云
      ，自不可採。
（三）綜上所述，被告所提出並用以證明被保險人甲○○係故意
      行為或自殺之證據均有重大瑕疵，此外，被告並未提出其
      他積極事證供本院審認，其空言抗辯，自難採信。
五、按兩造之傷害保險附約保單條款之附件第1 條規定：「被保
    險人於本附約有效期間內遭受第6 條約定的意外傷害事故，
    自意外傷害事故發生之日起180 日以內，經登記合格的醫院
    或診所治療者，本公司就實際醫療費用扣除被保險人已獲得
    之社會保險醫療給付或其他醫療保險給付部份之差額給付實
    支實付傷害醫療保險金。但同一次傷害的給付總額不得超過
    保險單所記載的每次傷害醫療保險金限額.. 」 、第2 條規
    定：「被保險人於本附約有效期間內遭受第6 條約定的意外
    傷害事故，自意外傷害事故發生之日起180 日以內，經登記
    合格的醫院或診所治療者，本公司就其住院日數，給付保險
    單所記載的傷害醫療保險金日額。但每次傷害給付日數不得
    超過90日。」。本件系爭保險契約內容所定之保險事故業已
    發生（即被保險人甲○○因意外而受傷），已如前述，被告
    依系爭保險契約，即有給付保險金之義務，又因原告並未提
    出本件醫療收據正本供核實際支出，則依兩造住院醫療附約
    第7 條之約定甲型轉換成日額給付規定辦理，在原告未提供
    收據之情形下，請領保險金之金額計算方式即為傷害醫療
    保險金日額44,000元（計算式：2 計劃×500 ×44天＝44,
    000 及住院醫療保險金甲型轉換成日額給付：53,800 元
    （計算式：10計劃×122 ×44天＝53,680），總計為97,680
    元，被告對此亦不爭執，從而原告請求被告給付保險金之部
    分，於上開範圍內，為有理由，應予准許，其餘逾上開範圍
    者，非有理由，應予駁回。
六、本件事證已臻明確，兩造其餘攻擊防禦方法，核與本案事實
    及判決結果不生影響，爰不予一一審究，併此敘明。
七、又本件係關於財產權之訴訟標的金額在50萬元以下之簡易訴
    訟程序，本院為被告敗訴判決部分，應依民事訴訟法第389
    條第1 項第3 款之規定，依職權宣告假執行，惟被告陳明願
    供擔保以代釋明聲請宣告免為假執行，核無不合，爰依職權
    及酌定相當擔保金額，併准予宣告之。
八、結論：本件原告之訴為一部有理由，一部無理由，爰依民事
    訴訟法第436 條第2 項、第85條第2 項、第79條、第389 條
    第1項第3款、第392 條，判決如主文。
中　　華　　民　　國　　94　　年　　10　　月　　25　　日
                  苗栗簡易庭法　官　林靜雯
以上正本係照原本作成
如對本判決上訴，須於判決送達後20日內向本院提出上訴狀
                            書記官　劉碧雯
中　　華　　民　　國　　94　　年　　10　　月　　25　　日
